【裁判字號】    99,審易,1715
【裁判日期】    990811
【裁判案由】    竊盜
【裁判全文】
臺灣高雄地方法院刑事判決            99年度審易字第1715號
公  訴  人  臺灣高雄地方法院檢察署檢察官
被      告  丙○○
            乙○○
上列被告因竊盜案件，經檢察官提起公訴（99年度偵字第6772號
），本院判決如下：
    主  文
丙○○共同犯踰越牆垣竊盜未遂罪，處有期徒刑陸月，如易科罰
金，以新臺幣壹仟元折算壹日。
乙○○共同犯踰越牆垣竊盜未遂罪，處有期徒刑陸月，如易科罰
金，以新臺幣壹仟元折算壹日。
    事  實
一、丙○○與乙○○共同基於意圖為自己不法所有之犯意，於民
    國99年2 月32日上午10時許，由乙○○駕駛車號D9- 5735號
    自用小客車搭載丙○○，至「五實企業股份有限公司」（下
    稱五實公司）設於高雄縣路竹鄉○○路590 號廠房前，共同
    攀爬翻越五實公司設於該處之圍牆，進入該無人居住之廠房
    內，徒手搬運五實公司所有而放置於該處之鐵捲門片，並將
    其中5 片搬運至上開廠房圍牆旁，準備攜離現場，而著手竊
    盜之際，為附近貨運行老闆王進雄發覺，撥打電話通知五實
    公司負責人甲○○，經甲○○報警處理，並通知公司職員陳
    基文前往查看，嗣警據報趕抵現場，當場查獲，並扣得乙○○所有而與本件竊盜犯行無直接關連之扳手2 支、鐵撬1 支
    、鐵鎚1 支、繩索1 條。
二、案經高雄縣政府警察局湖內分局報告臺灣高雄地方法院檢察
    署檢察官偵查起訴。
    理  由
一、被告丙○○、乙○○均明知證人即五實公司職員陳基文於警
    詢所為之陳述，為被告以外之人於審判外之陳述，具有刑事
    訴訟法第159 條規定，不得為證據之情事，被告丙○○於本
    院準備程序表示：不爭執證據能力等語（見本院卷第20頁）
    ，被告乙○○於本院準備程序與於本院審判期日，則均未聲
    明異議，本院審酌證人陳基文於警詢所為陳述作成時之狀況
    ，並無任何違反自由意志或遭製作筆錄員警誘導陳述之情形
    ，認為適當，依刑事訴訟法第159 條之5 第2 項之規定，為
    傳聞法則之例外，具有證據能力。
二、訊據被告丙○○、乙○○固不否認曾於上揭時、地，共同攀
    爬踰越五實公司設於該處圍牆之方式，進入廠址內，一起搬
    運鐵捲門片之事實，惟均矢口否認有何加重竊盜之犯行，均
    辯稱：不知該廠址內之物品，係他人所有，以為是廢棄不要
    物品云云。惟查：
  (一)被告2 人曾於上揭時間，共同以攀爬踰越五實公司設於高雄
    縣路竹鄉○○路590 號圍牆方式，進入五實公司位於該處之
    廠址內，著手竊取五實公司所有放置於該處之鐵捲門片，尚
    未得手之際，即為警查獲等事實，業據被告2 人於警詢、偵
    查中供承明確，核與證人即五實公司負責人甲○○、案發當
    日趕至現場警員戊○○證述情節相符，並有查獲照片6 張、
    贓物認領保管單1 紙附卷可稽，而堪認定。
  (二)又五實公司位於高雄縣路竹鄉○○路590 號之廠房，係新買
    廠房，於案發當日處於整理階段，常有大型機具在該處施工
    ，五實公司並未開放民眾進入撿拾物品一節，則經證人蔡金
    燦證述在卷（見本院卷第40頁至第42頁），核與任職五實公
    司對面之臺灣水泥公司職員即被告丙○○胞弟丁○○證稱：
    「（問：你開車經過的時候，五實企業股份有限公司的廠商
    大門都是關閉的嗎？）答：不一定，有時候關閉，有時候開
    著，裡面是廢棄工廠，過年前都有人在裡面拆廠房、整理土
    地」、「（問：你知道五實企業股份有限公司廠房裡面的東
    西是有人的嗎？）答：我知道那個廠房是有人的」等語相符
    ，顯示位於高雄縣路竹鄉○○路590 號之廠房，原雖為老舊
    廠房，因為五實公司所購買，而進行整理，上開廠房內常有
    大型機具或工人進行施工，一般而言，應無可能使人誤認該
    廠房為廢棄廠房。因上開廠房如為無人管理而任何民眾得自
    由進出撿拾物品之廢棄廠房，廠房大門衡情應永遠處於敞開
    之狀態，而使任何民眾均得自由出入，但案發當日，上開廠
    房之大門係處於關閉之狀態，此經被告丙○○於警詢時陳稱
    ：案發當日廠房之大門係處於關閉上鎖之狀態等語明確（見
    偵查卷第8 頁），核與證人即五實公司職員陳基文證稱：「
    我公司大門均上鎖」等語相符（見偵查卷第6 頁），且被告
    2 人均供稱：其等2 人當日未經任何人同意，即以攀爬圍牆
    方式進入上開廠房內拿取鐵捲門等語（見本院卷第60頁至第
    61頁），顯示上開廠房之大門於案發當日，係處於關閉之狀
    態，而非任何民眾均得自由出入，任何人立於此種情形，均
    可認知上開廠房及廠房內物品均為他人所有，不得任意進入
    拿取，被告2 人既然均為成年人，自難諉為不知，被告2 人
    辯稱：不知上開廠房內物品為他人所有云云，顯係卸責之詞
    ，要無可採。被告2 人既然均明知上開廠房非廢棄之廠房，
    卻未經上開廠房所有人或管理上開廠房之人之同意或授權，
    擅以踰越牆垣之方式進入上開廠房內行竊，自均具有為自己
    不法所有之意圖。
  (三)被告丙○○雖辯稱：其胞弟丁○○曾告知上開廠房內物品，
    可以拿取，其始向被告乙○○提議前往拿取鐵捲門片云云，
    然被告乙○○於本院審理時則辯稱：當日係被告丙○○向其
    表示，廠房內之鐵捲門片係他人贈送與被告丙○○云云，核
    與被告丙○○陳述情節不符，因被告2 人均供稱：其等2人
    進入廠房時，鐵捲門片係處於散落狀態等語（見本院卷第61
    頁），因鐵捲門片如係他人欲贈送與被告丙○○，衡情應會
    將之整理放好，而不會處於散落之狀態。且依證人丁○○於
    本院審判期日結稱：伊知道上開廠房係有人的，因伊駕車經
    過時，有看到裡面有人在拆廠房、整理土地，而伊知悉胞兄
    即被告丙○○在拾荒，因而向被告丙○○提及伊任職公司對
    面，有一廢棄工廠，裡面有人不知是在工作，抑或在撿回收
    ，可以去看看等語，是證人丁○○因知悉上開廠房雖外觀老
    舊，但為人所有，自無可能告知被告丙○○可未經他人同意
    ，擅自拿取上開廠房內之物品，而僅係向被告丙○○透露上
    開廠房可能有可供撿拾物品之訊息，被告丙○○刻意曲解證
    人丁○○原意，已無可採。況且，證人丁○○係任職於上開
    廠房對面之臺灣水泥公司，並非任職於五實公司，此為被告
    丙○○所明知，則證人丁○○對於上開廠房及廠房內之物品
    ，並無任何管理與處分權，證人丁○○縱使向被告丙○○表
    示：上開廠房為廢棄不要之廠房，可撿拾上開廠房內之物品
    等語，以被告丙○○為成年人之智識、經驗，應可理解此僅
    為證人丁○○之個人意見與猜測，其並不因此取得進入上開
    廠房拿取廠房內物品之權利，則其搭乘被告乙○○之自用小
    客車抵達現場，發現上開廠房之大門，處於上鎖關閉之狀態
    時，即可合理懷疑證人丁○○所言之正確性，衡情應設法進
    行查證，以釐清上開廠房確為無人管理之廢棄工廠後，始獳
    決定是否進入廠房內撿拾，豈有毫無顧慮，以攀爬踰越牆垣
    之方式，擅自進入上開廠房內搬運鐵捲門片之理！是被告2
    人前揭所辯，無非為圖卸責之詞，要無可採。
  (四)因被告2 人均否認攜帶扣案之扳手2 支、鐵撬1 支、鐵鎚1
    支、繩索1 條進入上開廠房內，而辯稱：扣案之扳手2 支、
    鐵撬1 支、鐵鎚1 支、繩索1 條，係放置於車號D9- 5735號
    自用小客車旁，並未使用等語，核與證人戊○○證稱：上開
    扳手、鐵撬、鐵鎚、繩索係在車號D9-5735 號旁查扣的等語
    相符，本院因此認為被告2 人並未攜帶進入廠房內，亦未使
    用扣案之扳手、鐵撬、鐵鎚、繩索以著手竊取放置於上開廠
    房之鐵捲門片。至於證人即五實公司職員陳基文於警詢證稱
    ：伊當日巡視五實公司時，發現五實公司後方圍牆旁停放一
    部白色自用小客車，車內沒人，伊即爬上圍牆，發現被告2
    人各持工具在上開廠房內拆卸鐵捲門片，因五實公司大門均
    上鎖，故被告2 人是從公司後方圍牆翻牆進入等語，因本案
    係由五實公司附近之貨運行老闆王進雄發覺，撥打電話通知
    證人甲○○，始由甲○○報警處理，並由五實公司職員陳基
    文前往警局製作筆錄，此經證人甲○○陳稱明確（見本院卷
    第20頁、第41頁），是證人陳基文證稱係由其自行發現被告
    2 人行竊，即與實際狀況有所出入。又證人陳基文並未親眼
    目睹被告2 人如何進入上開廠房內，僅係憑上開廠房均處於
    上鎖狀態，而認定被告2 人係翻牆進入，雖證人陳基文之推
    論係屬正確，但此究非其親身經歷之事項，由此足認證人陳
    基文之陳述內容，常憑藉自身經驗進行推論，並非全部依憑
    自己親身目睹之經過而為陳述。因上開廠房內所拆除之鐵捲
    門片，均係一組捲起來放置妥當，此經證人甲○○到庭證述
    明確（見本院卷第42頁），而案發現場，五實公司所有之鐵
    捲門片則處於散落之狀態，此有照片6 張附卷可證，是證人
    陳基文是否依據五實公司所有之鐵捲門片係整綑綁好之狀態
    ，而推論被告2 人係使用工具將之拆解，即非無疑。況且，
    警員戊○○到場時，被告2 人並未將任何鐵捲門片，搬出廠
    房外，僅將其中5 片置於廠房圍牆旁，但扣案之扳手、鐵撬
    、鐵鎚、繩索卻放置於廠房外之自用小客車旁，經警查扣，
    倘若被告2 人曾使用扣案之扳手、鐵撬、鐵鎚、繩索行竊，
    則警員戊○○到場時，上開扣案物品衡情應會與鐵捲門片同
    樣在廠房內，而不可能會在廠房外遭查扣，且被告2 人如果
    係使用扣案物品以外之器具行竊，被告2 人即屬人贓俱獲，
    該等物品理應一同為警查獲扣案，因除扣案物品外，並無其
    他物品扣案，而扣案物品係在廠房外遭查扣，與證人陳基文
    證述目睹被告在廠房內持器具拆解之情形迥異，本院因而認
    證人陳基文此部分證述不可採，本院因而認被告2 人並未使
    用工具拆解五實公司所有之鐵捲門片。檢察官認被告2 人係
    使用扣案之扳手、鐵撬、鐵鎚、繩索行竊，容有未合，附此
    敘明。
  (五)綜上，本案事證明確，被告2 人前揭所辯，均無可採，被告
    2 人上揭共同竊盜之犯行，均堪認定，應予依法論科。
三、核被告丙○○、乙○○所為，均係犯刑法第321 條第2 項、
    第1 項第2 款之踰越牆垣竊盜未遂罪。檢察官認被告2 人均
    係構成刑法第321 條第2 項、第1 項第2 、3 款之攜帶兇器
    踰越竊盜罪，容有誤會，然加重條件有所不同，但因仍屬構
    成要件及法條相同之罪，均無庸變更起訴法條，附此敘明。
    被告丙○○與乙○○間，就上開加重竊盜犯行，具有犯意聯
    絡與行為分擔，均應論以共同正犯。被告2 人雖均已著手犯
    罪行為之實行，惟未生犯罪之結果，均為未遂犯，爰均依刑
    法第25條第2 項之規定，按既遂犯之刑度減輕其刑。本院審
    酌被告丙○○曾於81年間，因賭博案件，經法院判處罰金，
    及於85年間，因竊盜案件經法院判刑，並於87年2 月24日執
    行完畢（均不構成累犯），被告乙○○則無任何犯罪之前科
    紀錄，此有臺灣高等法院被告前案紀錄表2 份在卷可佐，堪
    認被告丙○○素行非佳，被告乙○○之素行，則屬尚佳，被
    告均為成年人，具有相當社會閱歷，卻不思以正當方法賺取
    財物，被告丙○○曾有竊盜案件之判刑紀錄，不知悔改與警
    惕，竟貪圖小利向被告乙○○提議進入五實公司之上開廠房
    內行竊，破壞他人對財產權之支配，危害社會治安，行為實
    無可取，雖被告2 人著手竊取之鐵捲門片，價值不高，且因
    遭警即時發現制止，致未能竊得任何財物，犯罪所生損害有
    限，且五實公司負責人甲○○表示：不要追究被告2 人等語
    （見本院卷第20頁），然被告2 人於審理前間，飾詞狡辯，
    耗費司法資源，並無悔意，並斟酌被告之犯罪動機、手段、
    知識程度等一切情狀，分別量處如主文所示之刑，併均諭知
    易科罰金之折算標準。另車號D9-5735 號自用小客車，雖為
    被告乙○○所有，此據被告乙○○於警詢供承在卷，並有車
    籍查詢基本資料詳細畫面1 份附卷可參，且上開自用小客車
    乃供被告乙○○搭載被告丙○○前往五實公司，並準備用以
    載運五實公司所有鐵捲門片使用，而為供竊盜犯罪所用之物
    ，惟本院審酌被告乙○○所有之上開自用小客車，價值遠高
    於被告2 人行竊之物品，若予以沒收，顯不符比例原則，爰
    不依刑法第38條第1 項第2 款規定宣告沒收，附此敘明。至
    於扣案之扳手2 支、鐵撬1 支、鐵鎚1 支、繩索1 條，雖亦
    為被告乙○○所有，但被告2 人並未攜帶前開扣案物品進入
    五實公司之上開廠房內，亦未用以行竊，業已認明如前，是
    扣案之扳手、鐵撬、鐵鎚、繩索顯與被告2 人所犯本件加重
    竊盜未遂犯行，無直接關連，上開扣案物品，依法自均不得
    宣告沒收。
據上論斷，應依刑事訴訟法第299 條第1 項前段，刑法第28條、
第321 條第2 項第1 項第2 款、第25條第2 項、第41條第1 項前
段，判決如主文。
本案經檢察官杜妍慧到庭執行職務。
中    華    民    國    99    年    8     月    11    日
                  刑事第十庭  法  官  高增泓
以上正本證明與原本無異。
如不服本判決，應於判決送達後10日內，向本院提出上訴狀。
中    華    民    國    99    年    8     月    11    日
                              書記官  王淑娟
附錄本案論罪科刑法條全文：
刑法第321條
犯竊盜罪而有下列情形之一者，處6 月以上、5 年以下有期徒刑
：
  一  於夜間侵入住宅或有人居住之建築物、船艦或隱匿其內而
      犯之者。
  二  毀越門扇、牆垣或其他安全設備而犯之者。
  三  攜帶兇器而犯之者。
  四  結夥三人以上而犯之者。
  五  乘火災、水災或其他災害之際而犯之者。
  六  在車站或埠頭而犯之者。
前項之未遂犯罰之。

司法院資訊處製作；財團法人民間司法改革基金會備份。
